臺灣高等法院刑事判決
111年度上訴字第2584號
上  訴  人  臺灣新北地方檢察署檢察官
被      告  張立言
上列上訴人因被告傷害案件，不服臺灣新北地方法院109年度訴
字第1176號，中華民國110年10月30日第一審判決（起訴案號：
臺灣新北地方檢察署108年度少連偵字第381號），提起上訴，本
院判決如下：
    主  文
上訴駁回。
    犯罪事實
一、張立言為成年人，因沈○廷（民國92年0月生，姓名詳卷，由
    臺灣新北地方法院少年法庭另案審理）與楊○安（92年0月生
    ，姓名詳卷）有金錢糾紛，應沈○廷之邀，於108年9月14日
    晚間11時許，與沈○廷、陳志宏（原審裁定停止訴訟）及數
    名真實姓名年籍不詳人士相偕前往新北市三重區龍濱公園，
    與楊○安、蕭仁凱、張凱銘、尤○宇（92年0月生，姓名詳卷
    ）等人協商，而生齟齬，張立言、陳志宏、沈○廷與其他不
    詳人士即基於傷害之犯意聯絡，由陳志宏持彈簧刀揮擊尤○
    宇，蕭仁凱、張凱銘見狀上前搭救，張立言旋至所搭乘之汽
    車取出長形刀具，與陳志宏、沈○廷等人一同包圍、追趕尤○
    宇、蕭仁凱、張凱銘，陳志宏再持彈簧刀揮擊蕭仁凱，沈○
    廷持瑞士刀輝擊張凱銘，致尤○宇受有右手臂撕裂傷，蕭仁
    凱受有左側前胸壁開放性傷口、頭部鈍傷，張凱銘受有右側
    手肘開放性傷口及腹壁開放性傷口等傷害。
二、案經蕭仁凱、張凱銘、尤○宇訴由新北市政府警察局三重分
    局移送臺灣新北地方檢察署檢察官偵查起訴。
    理  由
壹、證據能力：
　　本案認定犯罪事實所引用之證據，皆無證據證明係公務員違
    背法定程序所取得。又檢察官於本院審理時同意作為證據（
    本院卷第98、99頁），被告張立言於原審審理時同意作為證
    據（原審109年度訴字第1176號刑事卷宗【下稱原審卷】第5
    7、58、216頁），於本院審理時經合法傳喚，無正當理由不
    到庭，應認無相異主張，復經審酌該等證據製作時之情況，
    尚無顯不可信與不得作為證據之情形，亦無違法不當之瑕疵
    ，且與待證事實具有關聯性，認為以之作為證據應屬適當，
    依刑事訴訟法第158條之4反面解釋及第159條之5規定，認均
    有證據能力。
貳、實體部分：
一、認定犯罪事實之證據及理由：
    被告於原審審理時矢口否認有何傷害犯行，辯稱：沈○廷跟
    我說有人恐嚇他，要向他索取新臺幣（下同）10萬元，對方
    人很多，所以我就搭陳志宏開的車一起去龍濱公園，我沒有
    拿刀，也沒想到沈○廷他們會動手，我看打起來就往後跑了
    云云。經查：
　㈠被告因沈○廷與楊○安有金錢糾紛，於108年9月14日晚間11時
    許，與沈○廷、陳志宏及多名不詳人士相偕前往新北市三重
    區龍濱公園，與楊○安、蕭仁凱、張凱銘、尤○宇等人談判，
    雙方發生肢體衝突之事實，業據被告於警詢、偵查及原審審
    理時供述在卷（臺灣新北地方檢察署108年度少連偵字第381
    號偵查卷宗【下稱偵卷】第9至13、159至162頁、原審卷第5
    6、57、235至239頁），核與共犯沈○廷於警詢、偵查中（偵
    卷第15至19、225至227頁）、陳志宏於警詢時（偵卷第21至
    25頁）供述之情節大致相符，並經證人周晉羽於警詢時（偵
    卷第35至39頁）、楊○安於警詢、偵查中（偵卷第61至67、1
    33至135頁）證述無訛，且有監視錄影畫面翻拍照片附卷可
    資佐證（偵卷第87至91頁）。而尤○宇因而受有右手臂撕裂
    傷，蕭仁凱受有左側前胸壁開放性傷口、頭部鈍傷，張凱銘
    受有右側手肘開放性傷口及腹壁開放性傷口之事實，則據證
    人即告訴人尤○宇於警詢、偵查中（偵卷第45至47、134、13
    5頁）、蕭仁凱於警詢、偵查、原審審理時（偵卷第49至51
    、53至55、141至143、252頁、原審卷第216至226頁）、張
    凱銘於警詢時（偵卷第57至59頁）證述綦詳，且有蕭仁凱、
    尤○宇受傷照片及新北市立聯合醫院乙種診斷書、張凱銘之
    新北市立聯合醫院病歷、台灣基督長老教會馬偕醫療財團法
    人馬偕紀念醫院109年6月18日馬院醫急字第1090003447號函
    所附尤○宇病歷、新北市立聯合醫院109年6月16日新北醫歷
    字第1093526502號函所附蕭仁凱、張凱銘病歷資料在卷足稽
    （偵卷第147、149、153、269至276頁、原審卷第101至109
    、111至126頁）。上開事實，首堪認定。
　㈡被告雖否認有何傷害犯行，而以前揭情詞置辯。然查：
　⒈證人即告訴人蕭仁凱於偵查及原審審理時具結證稱：當時我
    們在龍濱公園烤肉，楊○安、尤○宇說要跟沈○廷他們談事情
    ，因為我認識沈○廷、張立言、周晉羽，就幫忙講和，沒想
    到說沒幾句，對方就拿出刀來，最開始是陳志宏拿小枝的短
    刀砍尤○宇，我和張凱銘就上前去救尤○宇，陳志宏轉而砍我
    ，張立言一開始沒有拿刀，是陳志宏在砍尤○宇的時候，張
    立言到一輛汽車打開後座車門，拿出1把30至40公分長的西
    瓜刀或開山刀，當我包包的帶子被砍斷、我正在撿的時候，
    張立言拿著刀回到現場，與陳志宏、沈○廷一起用刀揮舞，
    我左胸被砍到，但不是張立言砍我，張凱銘也有被砍到，我
    受傷之後就拉著尤○宇往後跑，陳志宏、張立言他們一起追
    過來，不過他們要追不追的，追了一小段路就回頭開車離去
    等語（偵卷第142、252頁、原審卷第216至225頁），就案發
    經過詳為陳述，所述前後一致，並無明顯之瑕疵可指。而證
    人即告訴人尤○宇於警詢及檢察官訊問時具結證稱：當時我
    們在龍濱公園烤肉，楊○安說有事情要跟沈○廷談，後來是沈
    ○廷帶一批人先過來，我們原本好好的在講，接著來了第二
    批人，就說不用再談了，其中一名男子先徒手毆打我頸部，
    然後掏出約10公分長的彈簧刀劃傷我右手臂，我不知道他是
    誰，但不是張立言，張立言一開始沒有拿刀，是後來才從車
    上拿出一把開山刀等語（偵卷第45至47、134、135頁），證
    人沈○廷亦證稱：當時我和楊○安還在協商，後面突然有人衝
    出來，當中我只認識陳志宏、張立言、周晉羽、黃信堯，我
    們這邊大約10幾個人就一起往前衝，然後就打起來，我有拿
    瑞士刀揮砍，對方有三個人受傷，其中張凱銘是被我劃到，
    尤○宇、蕭仁凱不知道被誰砍到等語（偵卷第10、226、227
    頁），與證人即告訴人蕭仁凱前開證述，互核均無二致。佐
    以案發當時陪同沈○廷到場者人數眾多，依證人沈○廷之陳述
    至少有汽車二輛、機車三輛（偵卷第17頁），被告則自承係
    搭乘陳志宏駕駛之汽車到場（偵卷第7、10、161頁、原審卷
    第229頁），證人即告訴人蕭仁凱、尤○宇證述被告於衝突過
    程曾返回汽車取出刀具，恰與被告因搭乘汽車同行知悉車內
    備有刀具之情，不謀而合，由此益徵證人即告訴人蕭仁凱、
    尤○宇並非杜撰虛構或有所混淆。以上事證，足資補強證人
    即告訴人蕭仁凱、尤○宇前開證述屬實，堪認被告於陳志宏
    持彈簧刀攻擊尤○宇時，確自所搭乘之汽車取出長形刀具，
    與陳志宏、沈○廷等人一同包圍、追趕尤○宇、蕭仁凱、張凱
    銘，再由陳志宏、沈○廷分持彈簧刀、瑞士刀砍傷蕭仁凱、
    張凱銘。被告空言否認上情，無非卸責之詞，不足採信。
　⒉共同正犯之成立，祇須具有犯意之聯絡，行為之分擔，既不
    問犯罪動機起於何人，亦不必每一階段犯行，均經參與。共
    同實行犯罪行為之人，在合同意思範圍內，各自分擔犯罪行
    為之一部，相互利用他人之行為，以達其犯罪之目的者，即
    應對於全部所發生之結果，共同負責。共同正犯間，非僅就
    其自己實行之行為負其責任，並在犯意聯絡之範圍內，對於
    他共同正犯所實行之行為，亦應共同負責。又共同正犯不限
    於事前有協議，即僅於行為當時有共同犯意之聯絡者亦屬之
    ，且表示之方法，不以明示通謀為必要，即相互間有默示之
    合致亦無不可（最高法院73年度台上字第1886、2364號、10
    1年度台上字第4554號、103年度台上字第2258號判決意旨參
    照）。被告於偵查及原審審理時供稱：沈○廷跟我說有人向
    他勒索10萬元，約在龍濱公園談判，對方人很多，所以我們
    一群朋友就陪沈○廷一起去，我有看到陳志宏帶小刀等語（
    偵卷第11、160頁、原審卷第56至57、236頁），是被告前往
    現場之前，即已知悉此行目的係陪同沈○廷與人談判，且對
    方人數眾多，為此糾集眾人同往，客觀上已可預見雙方進一
    步發生肢體衝突之可能。再者，被告於警詢之初明確供稱：
    當時我們一到現場，對方就拿刀、棍對我們大小聲，為了自
    我保護，我們先打對方，雙方就這樣打起來了等語（偵卷第
    11頁），可見被告確有共同犯罪之意思，而於陳志宏率先持
    彈簧刀砍傷尤○宇之際，立即返回車上取出長形刀具，加入
    包圍、追擊尤○宇、蕭仁凱、張凱銘等人，以完成整體犯罪
    目的，縱被告本人未實際傷及告訴人，其行為足以阻人去路
    ，便利共犯下手，並可提升人數優勢，減少遭反擊之機會與
    可能，自應就陳志宏、沈○廷傷害尤○宇、蕭仁凱、張凱銘之
    行為同負其責。
　㈢綜上，本案事證明確，被告犯行堪予認定，應依法論科。
二、論罪：
  ㈠核被告所為，係犯刑法第277條第1項之傷害罪（共三罪）。
  ㈡被告與陳志宏、沈○廷及其他不詳人士就上開犯行，有犯意聯
    絡及行為分擔，皆為共同正犯。
  ㈢被告共同傷害蕭仁凱、張凱銘、尤○宇三人之行為獨立可分，
    且侵害不同身體法益，應認犯意各別，行為互殊，予以分論
    併罰。
  ㈣被告行為時已成年，沈○廷則為未滿18歲之少年，有其個人戶
    籍資料存卷為憑（偵卷第107頁），被告於原審審理時亦自
    承知悉沈○廷年齡（原審109年度審訴字第1594號刑事卷宗第
    124、125頁），是被告與少年沈○廷共同犯傷害罪，均應依
    兒童及少年福利與權益保障法第112條第1項前段規定，加重
    其刑。至本件告訴人尤○宇雖係未滿18歲之少年（原審不公
    開卷第31頁），然被告供稱：我不認識尤○宇，當天是第一
    次見面等語（原審卷第238頁），證人即告訴人尤○宇於警詢
    時亦為相同之證述（偵卷第46頁），可見二人確實素昧平生
    ，觀諸尤○宇於108年10月6日偵查中拍攝之照片（偵卷第149
    頁），其外觀容貌並無明顯稚氣，且本件案發於凌晨時分，
    現場人數眾多，場面混亂，難認被告對於尤○宇為未滿18歲
    之少年有所認識或預見，無從論以兒童及少年福利與權益保
    障法第112條第1項前段故意對少年犯罪之罪名並加重其刑。
三、維持原判決之理由：
　㈠原審以被告犯傷害罪共三罪，事證明確，予以論科，審酌被
    告與告訴人蕭仁凱、張凱銘、尤○宇均無怨隙，僅因沈○廷邀
    約助陣，不思明辨或制止，竟前往現場並拿刀助勢，而與陳
    志宏、沈○廷及其他一同到場之人共同傷害告訴人等，顯然
    欠缺尊重他人身體法益之法治觀念，所為實非可取，應予非
    難，考量被告未能坦認犯行，亦未與告訴人張凱銘、尤○宇
    達成和解，又雖與告訴人蕭仁凱經調解成立，然未按期履行
    調解條件（原審卷第67、68、157、251頁），尚未填補各告
    訴人所受損害，於犯後態度無從為有利之考量，兼衡被告於
    本案前無其他經法院論罪科刑之紀錄，素行非惡，及其犯罪
    之動機、目的、手段、參與情節、告訴人等受傷程度，暨被
    告自述國中畢業之教育程度，家庭經濟、生活狀況（原審卷
    第241頁）等一切情狀，分別量處拘役20日、30日、30日，
    均諭知易科罰金之折算標準，並參酌上開各情，定應執行拘
    役50日，暨執行刑易科罰金之折算標準。另就沒收部分說明
    ：被告與陳志宏、沈○廷所持刀械，未據扣案，無證據證明
    係被告或共犯所有及現仍存在，又非違禁物，爰不予宣告沒
    收。經核其認事用法均無違誤，量刑亦屬妥適。
　㈡檢察官上訴意旨略以：被告與告訴人蕭仁凱、張凱銘、尤○宇
    均無怨隙，因沈○廷邀約助陣，不思明辨是非，到場持刀助
    勢，欠缺尊重他人身體法益之法治觀念，且被告犯後並未坦
    承犯行，亦未與告訴人張凱銘、尤○宇達成和解，其雖與告
    訴人蕭仁凱經調解成立，卻分文未償，犯後態度難謂良好，
    原審量刑實屬過輕。
　㈢量刑輕重係屬為裁判之法院得依職權自由裁量之事項，苟其
    量刑已以行為人之責任為基礎，並斟酌刑法第57條各款所列
    情狀，在法定刑度內，酌量科刑，無偏執一端，致明顯失出
    失入之情形，自不得指為不當或違法。原審量定刑期，已就
    檢察官上開所指被告犯罪之動機、犯罪分工、主觀惡性，及
    犯後否認犯行，未能與告訴人張凱銘、尤○宇達成和解，亦
    未履行與告訴人蕭仁凱成立之調解條件，於犯後態度不能為
    有利考量等節，衡情酌量，在適法範圍內行使其量刑之裁量
    權，核無違法或不當之情形，且被告與告訴人蕭仁凱經調解
    成立，如未履行，得循民事執行程序救濟，原審就此部分非
    無斟酌。從而，檢察官仍執前詞提起上訴，為無理由，應予
    駁回。
四、被告經合法傳喚，無正當理由不到庭，爰不待其陳述，逕行
    判決。
據上論斷，應依刑事訴訟法第368條、第371條，判決如主文。
本案經檢察官王凌亞提起公訴，檢察官簡志祥提起上訴，由檢察
官陳玉華到庭執行職務。
中　　華　　民　　國　　111 　年　　9 　　月　　8 　　日
                  刑事第三庭    審判長法　官  張惠立 
                                      法　官  劉兆菊
                                      法　官  廖怡貞
以上正本證明與原本無異。
如不服本判決，應於收受送達後20日內向本院提出上訴書狀，其
未敘述上訴之理由者並得於提起上訴後20日內向本院補提理由書
（均須按他造當事人之人數附繕本）「切勿逕送上級法院」。
                                      書記官  劉芷含
中　　華　　民　　國　　111 　年　　9 　　月　　8 　　日

附錄本案論刑法條全文：
中華民國刑法第277條
傷害人之身體或健康者，處5年以下有期徒刑、拘役或50萬元以
下罰金。
犯前項之罪，因而致人於死者，處無期徒刑或7年以上有期徒刑
；致重傷者，處3年以上10年以下有期徒刑。